最高法院刑事判決　　　　　　　　　　　　　　　八十八年度台上字第六三七三號
　　上訴人　台灣高等法院檢察署檢察官
　　被　告　甲○○
　　　　　　乙○○
　　　　　　丙○○
右上訴人因被告等妨害自由等罪案件，不服台灣高等法院中華民國八十六年十月九日
第二審判決（八十六年度上訴字第四四一七號，起訴案號：台灣新竹地方法院檢察署
八十五年度偵字第九四六六號），提起上訴，本院判決如左：
    主  文
上訴駁回。
    理  由
一甲○○、乙○○、丙○○被訴非法剝奪他人行動自由部分：
按刑事訴訟法第三百七十七條規定，上訴於第三審法院，非以判決違背法令為理由，
不得為之。是提起第三審上訴，應以原判決違背法令為理由，係屬法定要件。如果上
訴理由狀並未依據卷內訴訟資料，具體指摘原判決不適用何種法則或如何適用不當，
或所指摘原判決違法情事，顯與法律規定得為第三審上訴理由之違法情形，不相適合
時，均應認其上訴為違背法律上之程式，予以駁回。本件被告甲○○、乙○○、丙○
○被訴乙○○、甲○○父子，於民國八十五年九月七日上午，共同在新竹市三民公園
涼亭附近，出手強拉告訴人彭雲龍之子彭思豪，妨害彭思豪之行動自由，幸經彭思豪
之兄彭春檳自後推拉鬆手而未果，同年月十七日下午，乙○○、丙○○二人又開車至
上址，亦同時強拉彭思豪雙手，發生拉扯，彭春檳自後推拉，並喊救命，致放棄而未
遂，認被告三人共犯有刑法第三百零二條第三項、第一項之非法剝奪他人行動自由未
遂罪嫌。經原審審理結果，認被告三人此部分被訴犯罪均屬不能證明，於原判決內，
除依法引用第一審判決所載之證據及理由外，復於理由欄三，詳加補述其理由，乃維
持第一審就此部分諭知被告三人均無罪之判決，駁回檢察官對此部分之第二審上訴。
檢察官仍表不服，提起第三審上訴，其上訴意旨略謂：彭春檳於八十五年九月三十日
檢察官偵查中，曾稱第一次見歹徒抓伊弟彭思豪時，伊曾抄下歹徒機車號碼為「ＨＬ
Ｐ－三二九」及「ＨＬＥ－一八三」，第二次歹徒抓伊弟時，伊抄下歹徒轎車號碼「
ＪＸ－二七七二」等語，則此三輛車之所有人及使用人係何人﹖與被告三人有無關係
﹖未見原審調查及於判決中論述；彭春檳於第一審審理時，曾供稱與伊弟逃脫後，至
學校曾向老師報告，告訴人亦迭次向原審聲請傳訊該陳秀卿老師為證，原審未加傳喚
，亦未於判決內明其理由；其餘上訴理由，援引告訴人於八十六年十月三十日所具
之聲請代為上訴狀云云，並隨狀提出該告訴人「聲請代為上訴狀」一份。惟查原判決
所引用之第一審判決理由欄四－(三)，已說明彭春檳（七十六年一月二十九日生）、彭
思豪（七十六年十二月三十日生）兄弟二人，於八十五年九月三十日檢察官偵訊時，
及第一審於八十六年七月十六日履勘調查時，分別供述之情節，非但前後不符，且相
互間亦不一致，彭春檳雖稱於案發前數月開始學習電腦，且未曾間斷，而能認識英文
字母，抄下歹徒機車及汽車號碼告知檢察官，但第一審於上開勘驗時，著由彭春檳書
寫英文字母，除「Ｊ」外，仍不能寫出其所言被告車輛牌照上之英文代碼，足見彭春
檳於檢察官偵查中所供當場跑上天橋後再記下車牌號碼之真實性即有可議，難以信實
。原判決於理由欄三，復就彭思豪、彭春檳二人於原審八十六年九月二十四日調查時
之供述內容，仍相互矛盾，且被告三人苟有妨害當時年僅八歲之彭思豪行動自由之意
思，則謂由當時年僅九歲之彭春檳自後推拉，被告三人即予放手避開之情節，亦與常
情有違，詳加明。從而原判決既已說明彭春檳迭次所為不利於被告三人之供述，其
真實性自始即有可議，則縱經調查前揭車輛牌照號碼係屬被告三人所有或使用之車輛
，及事後曾報告學校老師，仍難執此為被告三人有此部分犯行之論據。況彭春檳於八
十六年八月五日第一審審理時，雖曾供稱有向老師報告，又供稱未將抄錄之車牌號
碼告知該老師，且遍查原審卷宗，並無上訴意旨所謂告訴人迭次向原審聲請傳訊陳秀
卿老師為證之資料存在，顯非依據卷內之資料執為指摘。原審未為上開無益之調查，
自難任意指為違法。至刑事訴訟法第三百八十二條第一項所稱「上訴書狀應述上訴
之理由」，係指上訴書狀本身所應述之上訴理由而言，非可引用或檢附其他文書可
得代替，上訴意旨，檢附告訴人之「聲請代為上訴狀」，引為上訴理由之一部，即非
適法之第三審上訴理由。依上開說明，此部分之上訴，顯然違背法律上之程式，應予
駁回。二甲○○被訴無故侵入他人住宅部分：
按刑事訴訟法第三百七十六條所列各罪之案件，經第二審判決者，不得上訴於第三審
法院，此觀該法條之規定甚明。被告甲○○被訴未經許可，於八十五年八月三十日擅
入告訴人彭雲龍住宅內，認犯有刑法第三百零六條第一項之無故侵入他人住宅罪嫌部
分，核屬刑事訴訟法第三百七十六條第一款之案件。此部分既經原判決維持第一審諭
知甲○○無罪之判決，駁回檢察官之第二審上訴，即告確定，自不得上訴於第三審法
院，檢察官就此部分一併提起第三審上訴，自為法所不許，此部分亦應予駁回。
據上論結，應依刑事訴訟法第三百九十五條前段，判決如主文。
中      華      民      國    八十八    年      十一    月      十一    日
                              最高法院刑事第一庭
                                  審判長法官  施  文  仁
                                        法官  張  淳  淙
                                        法官  林  永  茂
                                        法官  蕭  仰  歸
                                        法官  洪  佳  濱
      右正本證明與原本無異
                                              書  記  官
中      華      民      國    八十八    年      十一    月     十八     日
